臺灣臺南地方法院民事裁定　　　　　　　 100年度抗字第39號
抗　告　人　曾梅芳
　　　　　　曾廣台
相　對　人　劉麗珠
上列抗告人因與相對人間聲請拍賣抵押物事件，對於民國100年4
月21日本院100年度司拍字第108號裁定提起抗告，本院裁定如下
：
    主    文
抗告駁回。
抗告程序費用新臺幣壹仟元由抗告人連帶負擔。
    理    由
一、抗告意旨略以：抗告人之父曾非望前於98年3月間向相對人
    借款新臺幣（下同）5萬元，未約定清償日期及利息，並簽
    立15萬元之本票及借據，且以如原裁定附表所示之土地、建
    物（下稱系爭不動產）設定普通抵押權（下稱系爭抵押權）
    予相對人。嗣曾非望於99年7月6日死亡，抗告人曾廣台多次
    向相對人提出清償，所提出之清償金額15萬元已高出曾非望
    遺言交代之欠款金額5萬元甚多，惟皆遭相對人拒絕，故抗
    告人乃於99年11月5日將15萬元為相對人提存於本院，而生
    清償效力，是擔保債務既已因清償而消滅，基於抵押權之從
    屬性，系爭抵押權亦隨之消滅，法院自不應准許相對人拍賣
    抵押物之聲請以為清償，爰請求廢棄原裁定，更為合法之裁
    定等語。
二、按扺押權人，於債權已屆清償期，而未受清償者，得聲請法
    院拍賣抵押物，就其賣得價金而受清償 。民法第873條定有
    明文。是抵押權人依此項規定聲請拍賣抵押物係屬非訟事件
    ，法院所為准駁之裁定，無確定實體法上法律關係存否之性
    質，於債權及抵押權之存否無既判力，故袛須其抵押權已經
    依法登記，且債權已屆清償期而未受清償，法院即應為准許
    拍賣抵押物之裁定，至對於此項法律關係有爭執之人，為求
    保護其權利，不妨提起訴訟，以求解決，不得僅依抗告程序
    聲明其爭執，並據為廢棄拍賣抵押物裁定之理由（最高法院
    51年10月8日民刑庭總會決議(三)參照）。
三、經查，本件相對人主張抗告人之父曾非望於98年3月26日向
    其借款15萬元，約定清償期為98年6月26日，利息按年息百
    分之6計算，並各按月加計百分之3之遲延利息及違約金，並
    以系爭不動產設定抵押權為擔保，嗣曾非望死亡，其繼承人
    未為清償，乃聲請拍賣系爭抵押物之事實，業據其提出抵押
    權設定契約書、他項權利證明書、土地登記第二類謄本、曾
    非望所開立面額15萬元之本票等件為證，是依上開證據為形
    式上之審查，相對人主張系爭抵押權所擔保之債權已屆清償
    期而未受清償乙情，足堪認定。原審據此准許相對人拍賣抵
    押物之聲請，即無不合。抗告人雖辯稱其已依清償提存之方
    式向相對人清償15萬元，並提出本院99年度存字第1466號提
    存書為證，惟自抗告狀所附兩造間之調解筆錄及往來之存證
    信函以觀，可知兩造間對於擔保債權總數究竟為何，仍有爭
    執；又系爭抵押權登記資料中，擔保債權總金額記載為15萬
    元，且另有利息、遲延利息及違約金之約定，而抗告狀所附
    由曾非望簽具之借據中，借款金額同為15萬元，且亦有遲延
    利息及違約金之約定；是抗告人縱已向相對人清償15萬元，
    然此是否足以全數清償擔保債權而使之歸於消滅，仍有不明
    。而抗告人如對擔保債權總數及存否之實體法律關係有所爭
    執，揆諸前揭說明，應由抗告人另行提起訴訟，以資解決，
    尚非本件非訟程序所得審究。從而，抗告人提起本件抗告，
    請求廢棄原裁定，即無理由，應予駁回。
四、末按非訟事件程序費用，除法律另有規定外，由聲請人負擔
    。前項費用之負擔有相對人者，準用民事訴訟法有關訴訟費
    用之規定。依法應由關係人負擔費用者，法院裁定命關係人
    負擔時，應一併確定其數額。非訟事件法第21條第 1項前段
    、第2項及第24條第1項分別定有明文。又共同訴訟人因連帶
    或不可分之債敗訴者，應連帶負擔訴訟費用，民事訴訟法第
    85 條第2項亦有明定。經核本件非訟事件程序費用即抗告費
    1,000元，而抗告人之抗告為無理由 ，爰依上開規定確定本
    件抗告費1,000元應由抗告人連帶負擔。
五、據上論結，本件抗告為無理由，依非訟事件法第21條第2 項
    、第24條第1項、第46條、民事訴訟法第495條之1第1項、第
    449條第1項、第85條第2項，裁定如主文。
中    華    民    國    100    年    5    月    19    日
                  民事第三庭    法  官  張玉萱
以上正本證明與原本無異。
本裁定除以適用法規顯有錯誤為理由，不得再抗告；如提再抗告
，應於收受送達後十日內委任律師為代理人向本院提出再抗告狀
，並繳納再抗告費新臺幣一千元。
中    華    民    國   100    年    5     月    19    日
                                書記官  張晶瑩